【裁判字號】    89,上訴,715
【裁判日期】    890203
【裁判案由】    妨害國幣懲治條例
【裁判全文】
臺灣高等法院臺中分院刑事判決                    八十九年度上訴字第七一五號
    上  訴  人
    即  被  告  甲○○
    指定辯護人  本院公設辯護人丁○○
右上訴人因妨害國幣懲治條例案件，不服臺灣臺中地方法院八十八年度訴字第二三八
八號中華民國八十九年二月三日第一審判決（起訴案號：臺灣臺中地方法院檢察署八
十八年度偵字第二一二一七號），提起上訴，本院判決如左：
      主  文
原判決關於甲○○部分撤銷。
甲○○共同意圖供行使之用，而偽造幣券，處有期徒刑伍年陸月。偽造之新台幣壹仟
元紙鈔玖佰張、扣案如附表一所示用供偽造幣券之器械原料，及附表二所示之偽造幣
券，均沒收。
      事  實
一、甲○○、王連彰（民國四十六年四月二日生，已於八十八年九月十五日死亡，並
    經檢察官另為不起訴處分確定）與戊○○（業經原審判決有期徒刑六年確定）基
    於共同犯罪之意思連絡，意圖供行使之用，由王連彰自民國（下同）八十八年七
    月二日起，在台中市○○區○○街八十二號屋內，使用彩色影印機，以彩色雷射
    輸出之影印方式，影印面額一千元之新臺幣（下同）紙鈔正、反二面，王連彰再
    自同日起，先以每日二千元按日計酬之代價，另自同年八月起，再改以每月七萬
    元之代價，雇用甲○○在上址，將王連彰以彩色影印機影印好之千元偽鈔正、反
    兩面，先以裁紙刀裁至與真鈔相同大小，再以強力接著劑混加彩色墨水而成之白
    色接著劑，黏貼千元偽鈔之正、反二面，復以彩色筆潤飾偽鈔之千元數字及國字
    部份，並以灰色墨在紙張背面仿製安全線及水印，而以此方式，共同偽造千元紙
    鈔。至同年八月底某日，王連彰再以每日二千五百元之代價，雇用與王連彰及甲○○有相同犯意聯絡之戊○○，亦在上址與王連彰、甲○○以相同之方式，共同
    偽造千元紙鈔。至八十八年九月十五日王連彰死亡之前，已偽造完成之新臺幣千
    元紙鈔共計九百張（即九十萬元），均交由王連彰持以轉賣給不詳姓名之人在市
    面上流通行使。至於偽造失敗之千元紙鈔，則予以丟棄（均已滅失）。後至八十
    八年九月十五日王連彰因心臟麻裨死亡，甲○○與陳清棋即未繼續再為偽造千元
    紙鈔之行為。至八十八年十月間，另有乙○○（通緝中）承租台中市○○區○○
    路二段四十一巷九之四號五樓房屋，擬雇用甲○○偽造千元紙鈔與五百元紙鈔以
    供其行使，甲○○乃將王連彰所有如附表一所示用供偽造紙鈔之器械原料搬運至
    上址，預備與乙○○共同偽造新台幣千元與五百元之紙鈔。乙○○並提出附表二
    所示之偽鈔成品與半成品，預備供甲○○臨模參考。惟甲○○尚未著手臨模及實
    施此部分偽造新台幣千元與五百元紙鈔之行為，即因戊○○於八十八年十月十三
    日晚上十時許，在台中市○區○○路三十一巷四號被警查獲非法持有改造之槍枝
    與子彈（亦經原審判決確定），經戊○○供承偽造幣券犯行，因而查獲甲○○之
    前開犯行，並由甲○○帶領，於同日晚上二十四時許，在乙○○於台中市○○區
    ○○路二段四十一巷九之四號五樓所承租之房屋，查扣王連彰所有用供偽造千元
    紙鈔之附表一所示器械原料，及乙○○所有如附表二所示之千元與五百元偽鈔成
    品及半成品，以及甲○○所有作為日常生活雜支記載之帳冊一本。
二、案經台中市警察局第五分局報告臺灣臺中地方法院檢察署檢察官偵查起訴。
      理  由
一、訊據被告甲○○對其前開犯罪事實，自警訊、偵查中，以迄原審及本院審理時，
    均已坦承不諱，核與共犯戊○○所供證之犯罪情節相符，並有王連彰所有用供偽
    造千元紙鈔之附表一所示器械原料扣案可稽。另被告甲○○與王連彰、戊○○共
    同偽造之千元偽鈔雖未扣案，但其等所偽造之千元偽鈔成品確有九百張，並均交
    由王連彰轉賣與不詳姓名之人在市面行使，上情亦據被告甲○○供認甚明。堪證
    被告甲○○與王連彰、戊○○共同偽造千元紙鈔之目的，確係意圖供行使之用。
    事證明確，被告甲○○之犯行堪以認定。
二、按中央銀行於五十年七月一日在台復業後，即已委託台灣銀行發行新台幣，自是
    時起，新台幣即已具有國幣之功能，此觀之司法院大法官會議五十一年十二月十
    九日議決釋字第九十九號自明。另妨害國幣懲治條例所稱之國幣，係指中華民國
    境內，由中央政府或其授權機構所發行之紙幣或硬幣，此於同條例第一條第一項
    亦定有明文。是被告甲○○與王連彰、戊○○共同偽造千元紙鈔之行為，均係犯
    妨害國幣懲治條例第三條第一項之意圖供行使之用，而偽造幣券罪。被告甲○○
    就前開所犯，與戊○○及王連彰，彼此有犯意之聯絡及行為之分擔，均應論以共
    同正犯。其等於前開期間接續偽造千元紙鈔之行為，係本於單一犯意所為單一犯
    罪行為之接續進行，仍應只論以一罪。扣案如附表一所示之物品，係共犯王連彰
    所有同供被告犯罪所用之物，應依刑法第三十八條第一項第二款之規定，予以沒
    收。又犯妨害國幣治罪條例之罪者，所偽造之幣券，不問屬於犯人與否，均應沒
    收，此於同條例第六條定有明文。此項沒收規定，係採必須沒收主義，不問偽造
    之幣券有無扣案，或扣案之偽造幣券是否屬於犯人所有，均需沒收。是本案被告
    甲○○與王連彰、戊○○共同偽造之九百張千元偽鈔雖未扣案，但依據上開規定
    ，仍應沒收。又扣案如附表二所示紙鈔，經中央印製廠鑑定結果，均屬偽鈔，有
    中央銀行發行局八十九年六月十六日台央發字第○三○○一九○一二號函附卷（
    見本院卷宗第六二頁）可稽，亦應依據上開規定予以沒收。
三、原審就被告甲○○前開所犯，予以論罪科刑，固非無見。惟本案被告甲○○與戊○○及王連彰自八十八年七月二日起，至同年九月十五日王連彰死亡以前，在台
    中市○○區○○街八十二號屋內所偽造之千元紙鈔成品，僅可確定有九百張（即
    九十萬元），而在台中市○○區○○路二段四十一巷九之四號五樓房屋，所查扣
    用供偽造千元紙鈔之附表一所示器械原料，固為王連彰所有，但在同址所查扣之
    附表二所示之千元與五百元偽鈔成品及半成品，則為乙○○所有，上情已據被告
    甲○○自警訊時起，以迄偵查中，及於本院審理時，均為相同之供述（見偵查卷
    第二十二頁、第六十頁、第八十五頁、第八十六頁，本院卷宗第二十八至三十一
    頁）。就其等所偽造千元紙鈔成品之數量，戊○○只供證曾被王連彰雇用在台中
    市○○區○○街八十二號屋內共同偽造千元紙鈔五日，對於王連彰所偽造之千元
    紙鈔成品數量，戊○○應不可能知曉。其於警訊時，亦供證不知此數量（見偵查
    卷第三十二頁）。雖於偵查中，戊○○曾供證「我們大約印了九百萬元的假鈔」
    （見偵查卷第八六頁），但影印之假鈔尚需加工偽造，究非成品。經本院再度訊
    問，戊○○亦供證其等三人每天可偽造完成之千元偽鈔成品並不一定，有時多，
    有時少，其無法確定（見本院卷宗第三十八頁），是本案被告甲○○與戊○○及
    王連彰所共同偽造千元紙鈔成品之數量，超過九百張（即九十萬元）部分，應屬
    無從證明。另就扣案之附表二所示之千元與五百元偽鈔成品及半成品，戊○○亦
    自警訊時起，至本院訊問時，均供證此非其與被告甲○○及王連彰在台中市○○
    區○○街八十二號屋內所偽造。於偵查中，並供證確有聽說乙○○要雇用其等偽
    造紙鈔（見偵查卷第六十頁），於本院訊問時，戊○○亦為相同之供述（見本院
    卷宗第三十六頁）。查被告甲○○自警訊起，即已坦承其犯行，衡情應無再隱瞞
    此部分犯情之必要。如其確有在台中市○○區○○路二段四十一巷九之四號五樓
    房屋，又偽造附表二所示之千元與五百元偽鈔成品及半成品，而有意隱瞞，亦儘
    可供述此係其與王連彰於前開時、地共同偽造之偽鈔成品及半成品，要無再供述
    乙○○如何欲雇用其偽造紙鈔等情之必要。審酌上情，本院亦認被告甲○○此部
    分之供述為可採信。亦即被告甲○○並未與王連彰、戊○○又在台中市○○區○○路二段四十一巷九之四號五樓房屋，又偽造附表二所示之千元與五百元偽鈔成
    品及半成品，附表二所示之千元與五百元偽鈔成品及半成品，應屬通緝中之乙○○所有。詎原審判決就上開各情，誤認被告甲○○與戊○○及王連彰於前開時、
    地，有偽造五百元紙鈔，且所偽造之千元與五百元偽鈔共為九百萬元，另又誤認
    被告甲○○有在台中市○○區○○路二段四十一巷九之四號五樓房屋，再偽造紙
    鈔供王連彰使用（當時王連彰已經死亡），且誤認附表二所示之各該千元與五百
元偽鈔成品及半成品，係被告甲○○與王連彰、戊○○所共同偽造，以上均有未
    合。另扣案之帳冊一本，雖為被告甲○○所有，但核其內容，僅係記載日常生活
    雜支情形，尚與被告偽造紙鈔之犯行無關，原審判決認定此係偽造紙鈔之器械原
    料，而予以沒收，亦有未合。原審疏未將被告甲○○與戊○○及王連彰共同偽造
    之九百張千元偽鈔予以沒收，亦有失當。是本案被告甲○○上訴，指謫原審判決
    不當，為有理由，自應由本院將原審判決此部分撤銷，並予以改判。爰審酌被告
    甲○○之品行（並無前科），所為對社會日常交易及經濟所生危害情形，及犯後
    已坦承犯行，犯後態度良好等一切犯罪情狀，量處有期徒刑五年六月。扣案如附
    表一所示之物品，係共犯王連彰所有同供被告犯罪所用之物，應依刑法第三十八
    條第一項第二款之規定，予以沒收。至於附表二所示之千元與五百元偽鈔成品及
    半成品，及被告甲○○與戊○○及王連彰共同偽造之九百張千元偽鈔，均應依照
    妨害國幣懲治條例第六條之規定，予以宣告沒收。另扣案之帳冊一本，雖為被告
    甲○○所有，但僅係用來記載日常生活雜支情形，尚與被告甲○○本案偽造紙鈔
    之犯行無關，爰亦不為沒收之諭知，併此敘明。
四、據上論斷，應依刑事訴訟法第三百六十九條第一項前段、第三百六十四條、第二
    百九十九條第一項前段、妨害國幣懲治條例第三條第一項、第六條、刑法第十一
    條前段、第二十八條、第三十八條第一項第二款、罰金罰鍰提高標準條例第一條
    前段，判決如主文。
本案經檢察官丙○○到庭執行職務。
中      華      民      國     八十九     年      八      月    十六    日
                                   臺灣高等法院臺中分院刑事第三庭
                                         審判長法  官  方  艤  駐
                                               法  官  胡  忠  文
                                               法  官  廖  柏  基
右正本證明與原本無異。
如不服本判決應於收受送達後十日內向本院提出上訴書狀，其未述上訴之理由者並
得於提起上訴後十日內向本院補提理由書（均須按他造當事人之人數附繕本）。
                                               書記官  柯  孟  伶
中      華      民      國     八十九     年      八      月    十七    日
附錄條文
妨害國幣懲治條例第三條第一項：意圖供行使之用，而偽造變造幣券者，處無期徒刑
                               或五年以上有期徒刑，得併科五千元以下罰金。
附表一
編號    物    品    名    稱      數  量      所  有  人  姓  名
一      偽鈔用紙                  三  捆      王連彰
二      彩色墨水                  十三瓶      同右
三      強力接著劑                十瓶        同右
四      刷子                      五支        同右
五      影印機操作手冊            乙本        同右
六      人像浮水印章              一個        同右
七      裁紙刀                    一台        同右
附表二
編號    物    品    名    稱      數    量      所  有  人  姓  名
一      一千元偽鈔成品            七十一張      乙○○
二      一千元偽鈔半成品          五張          同右
三      五百元偽鈔成品            一張          同右
                                                                        Ｄ


司法院資訊處製作；財團法人民間司法改革基金會備份。
